【裁判字號】    97,上訴,49
【裁判日期】    970423
【裁判案由】    毒品危害防制條例
【裁判全文】
臺灣高等法院臺南分院刑事判決          97年度上訴字第49號
上  訴  人
即  被  告  乙○○
選任辯護人  蘇 暉律師
上  訴  人
即  被  告  丁○○
指定辯護人  本院公設辯護人戊○○
上列上訴人因毒品危害防制條例案件，不服臺灣臺南地方法院96
年度訴字第799號中華民國96年12月4日第一審判決（起訴案號：
臺灣臺南地方法院檢察署96年度偵字第6802號，併辦案號：同署
96年度偵字第10628號），提起上訴，本院判決如下：
    主  文
原判決關於販賣第二級毒品部分撤銷。
乙○○犯如附表一編號1、2、3所示之罪，均累犯，各處如附表
一編號1、2、3所示之刑，應執行有期徒刑拾貳年陸月；販賣第
二級毒品安非他命所得新臺幣壹萬壹仟捌佰元沒收之（其中新台
幣玖仟捌佰元應與丁○○連帶沒收），如全部或一部不能沒收時
，以其財產抵償之（其中新台幣玖仟捌佰元應與丁○○連帶抵償
）；扣案之第二級毒品安非他命貳小包（含袋共重零點伍公克）
沒收銷燬之，如附表二編號2至7所示之物均沒收。
丁○○犯如附表一編號1、3、4、5所示之罪，各處如附表一編號
1、3、4、5所示之刑，應執行有期徒刑拾年；販賣第二級毒品
安非他命所得新臺幣壹萬壹仟捌佰元沒收之（其中新台幣玖仟捌
佰元應與乙○○連帶沒收），如全部或一部不能沒收時，以其財
產抵償之（其中新台幣玖仟捌佰元應與乙○○連帶抵償）；扣案
之第二級毒品安非他命貳小包（含袋共重零點伍公克）沒收銷燬
之，如附表二編號2至7所示之物均沒收。
    事    實
一、乙○○（轉讓第二級毒品部分業經撤回上訴確定）前因施用
    第二級毒品案件，經臺灣臺南地方法院以92年度易字第1311
    號判處有期徒刑8月確定，並於民國94年4月7日縮短刑期執
    行完畢。
二、詎乙○○仍不知悔改，與其子丁○○2人意圖營利，共同基
    於販賣第二級毒品安非他命之犯意聯絡，或各自基於販賣第
    二級毒品安非他命犯意，分別以0000000000、0000000000號
    行動電話為聯絡工具，由乙○○、丁○○向不詳姓名綽號「
    阿民」之人 (由檢察官另行偵辦中)，販入不詳數量之第二
    級毒品安非他命後，共同或分別為下列之犯行：
  (一)乙○○與丁○○共同基於營利之意圖，以0000000000、0000
    000000號行動電話為聯絡工具，先後基於接續販賣予甲○○
    、盧秉毅之意思，於附表一編號1、3所示時、地，分別販賣
    如附表一編號1、3所示之第二級毒品安非他命予甲○○、盧
    秉毅。
  (二)乙○○基於營利之意圖，單獨基於接續販賣予吳明川之意思
    ，於附表一編號2所示時、地，販賣如附表一編號2所示之第
    二級毒品安非他命予吳明川。
  (三)丁○○基於營利之意圖，以0000000000號行動電話為聯絡工
    具，先後基於接續販賣予丙○○、龔永裕之意思，於附表一
    編號4、5所示時、地，分別販賣如附表一編號4、5所示之第
    二級毒品安非他命予丙○○、龔永裕。
三、嗣經警於96年4月25日持臺灣臺南地方法院核發之搜索票，
    分別於如附表二所示地點查扣得如附表二編號1所示第二級
    毒品安非他，及附表二編號2至7所示乙○○、丁○○所有供
    販賣安非他命所用之物，而循線查悉上情。
四、案經臺南市警察局移請臺灣臺南地方法院檢察署檢察官偵查
    起訴，及同署移送併案審理。
    理    由
壹、程序方面：
一、按被告以外之人於檢察事務官、司法警察官或司法警察調查
    中所為之陳述，與審判中不符時，其先前之陳述具有較可信
    之特別情況，且為證明犯罪事實存否所必要者，得為證據。
    刑事訴訟法第159條之2定有明文。查證人盧秉毅於原審審理
    中之證詞與渠在警詢中之陳述不符；證人丙○○、甲○○於
    本院審理中之證詞與渠等在警詢中之陳述不符。惟查，證人
    盧秉毅於警詢時具體指認被告乙○○、丁○○2人係販賣毒
    品之人，並詳述買賣之地點、次數、金額，嗣於檢察官偵查
    中並具結證稱被告乙○○、丁○○2人犯賣毒品之犯行，核
    與渠於警詢所陳述內容相符，足認證人盧秉毅於警詢中之陳
    述具有較可信之特別情況，且為證明本件犯罪事實存否所必
    要。又證人丙○○於警詢時就被告丁○○本件之販賣毒品安
    非他命犯行之時間、地點、交易方式所陳述均十分明確，確
    具有較可信之特別情況，並為證明犯罪事實之存否所必要。
    另證人甲○○於警詢亦具體詳述向被告乙○○、丁○○2人
    買賣毒品之地點、次數及金額，嗣於檢察官偵查中再具結證
    稱被告乙○○、丁○○2人犯賣毒品之犯行，與渠於警詢所
    陳述內容相符，且檢察官復有踐行調查人證之法定程序，足
    認證人甲○○之警詢陳述具有較可信之特別情況，且為證明
    本件犯罪事實存否所必要。是就證人盧秉毅、丙○○、甲○○3人之警詢陳述，自均得作為證據。
二、次按被告以外之人於審判外之陳述雖不符刑事訴訟法第159
    條之1至之4等4條之規定，而經當事人於審判程序同意作為
    證據，法院審酌該言詞陳述或書面陳述作成時之情況，認為
    適當者，亦得為證據，刑事訴訟法第159條之5第1項定有明
    文。經查，檢察官、被告及辯護人就本件理由欄所引用之其
    餘具傳聞性質之言詞或書面陳述，於審判程序均同意作為證
    據，而本院審酌前開證據資料作成時之情況，均無不法之情
    事，且與待證事實具有關聯性，認為適宜作為本案之證據，
    自均有證據能力。
貳、實體方面：
一、訊據被告乙○○、丁○○2人均矢口否認有販賣第二級毒品
    安非他命之犯行。被告乙○○辯稱：警方僅在伊身上扣到2
    包安非他命，是伊自己要施用的，如附表一所示之吸毒者之
    證詞都是警察教他們講的，所言都不是實在的云云。被告丁○○辯稱：伊都是和證人一起出資合買毒品，買到後再分用
    云云。
二、經查：
  (一)就附表一編號1之被告乙○○、丁○○之犯行，證人甲○○
    於警詢中證稱：我有吸食安非他命的習慣，大約自1、2年前
    開始吸食，最後1次是96年4月22日晚上，毒品都是向乙○○
    購買的，我都撥打她的行動電話（0000000000號）向她購買
    ，交易毒品地點都在台南市○○路與長榮路401巷口的榕樹
    下，每次都是乙○○親自拿給我的，她都將安非他命1小包
    裝在「湯姆熊遊樂場」的磁鐵贈品袋內，我每次都以1,000
    元代價購買1小包安非他命，重量我不知道。我平常都是用
    便利超商的公用電話撥打給乙○○購買毒品。…我有時候找
    不到乙○○時，都會找她兒子綽號「小胖」丁○○購買毒品
    。我也是都用便利超商的公用電話撥打0000000000號行動電
    話向丁○○購買毒器，因我有時會到乙○○台南市○○路○
    段401巷131號向她購買安非他命，她兒子也會在場或是替她
    送毒品給我，所以我知道找不到她時也可以找丁○○購買。
    交易地點大都是在台南市○○路與長榮路401巷口的榕樹下
    ，因為我都是開車快到該處時才找公用電話打給乙○○，打
    不通或沒人接再轉撥丁○○0000000000號電話。我只有向丁○○買過2至3次毒品等情（見南市警刑偵字第09619002540
    號警卷第52至58頁）。於檢察官偵查中具結證稱：渠自94年
    間，即施用毒品安非他命，至96年4月22日晚上11時許止，
    毒品安非他命都是向乙○○買的，96年4月22日晚上11時許
    是用公用電話打她的電話0000000000號聯絡，都是約在台南
    市○○路上交易，每次向她買新台幣（下同）1,000元，都
    是1手交錢1手交貨，大概2天就會向她買1次，當渠找不到乙○○時，才會打丁○○的電話0000000000號和丁○○聯絡，
    也是在同1地點交易，每次都是買1,000元，大約向丁○○買
    過2、3次，也是1手交錢1手交貨，但有時侯他都會賣給渠
    800、700或600元等語（見96年度偵字第6802號卷第11、12
    、18頁）。證人甲○○就渠向被告乙○○、丁○○2人購買
    毒品安非他命之聯絡方式、地點、價錢及交易方式，清楚陳
    述，核與被告乙○○、丁○○2人在警詢及偵查中供承情節
    相符（詳後述被告2人之供詞）。是堪認被告乙○○、丁○○2人確有共同販賣毒品安非他命予甲○○施用之犯行無訛
    。至證人甲○○嗣於本院審理時改稱：「（問：當時檢察官
    問你安非他命的來源，你回答向乙○○購買，當時為何如此
    回答？）我當時回答『何姐』，因為當時尚不知道她的全名
    ，最後1次我們被警察攔住的時候，已經4、5天未施用毒品
    了，我想要問乙○○有沒有毒品，因為若她有毒品，會拿出
    來請我們吸食，我問她身上有沒有毒品？她才問我能不能借
    她2千元，但2千元不是購買毒品的錢。…（問：當時你為何
    這樣說？）當時我是初犯，且當時和乙○○在一起，下車時
    有被搜到東西，一時緊張、害怕才這樣說。（問：除了你向
    乙○○要毒品，乙○○向你借2千元外，你們之間有無其他
    毒品交易？）沒有。…（問：你有無向丁○○買過安非他命
    ？）沒有，都是他們請我吸食，都是很少量。」云云（見本
    院卷第108至112頁）。惟查，證人甲○○此部分之證詞，明
    顯與被告乙○○、丁○○2人在警詢及偵查所供承之情節不
    合（詳見後述）；且被告乙○○既因身上沒錢而欲向甲○○
    借錢，且其購買安非他命亦須花費金錢，豈有免費請甲○○
    吸食安非他命道理？且其欲向甲○○借貸之金額2千元，又
    恰巧與其身上查扣到之2包安非他命價格相當？顯見證人甲○○於本院審理時翻異先前之陳述，殊違經驗法則，乃係迴
    護被告等人之詞，顯無足取，應以證人甲○○在警詢及偵查
    中之證述較為可信。
  (二)就附表一編號2之被告乙○○之犯行，證人吳明川於原審審
    理中證稱：渠有向在庭被告乙○○買過安非他命，沒有向被
    告丁○○買過，是別人告訴渠可以向被告乙○○買安非他命
    ，因為安非他命可以止渠之腳痛，渠共向被告乙○○買過4
    、5次，每次都是買500元，都是1手交錢1手交貨，都是用渠
    之行動電話0000000000號打給乙○○，也曾經用家中電話
    00-0000000電話打給她，她都會約渠在台南市○○路○段團
    管區旁的巷子內，延平市場邊交易，渠都稱被告乙○○為「
    張姐」，渠敢和被告乙○○當庭對質，渠也曾經用2箱冷飲
    跟她換過500元安非他命，不過她都在毒品裡面摻味精，這
    是乙○○落網後渠去警局作筆錄時，警察告訴渠的，渠是因
    為腳感染蜂窩性組織炎已數年之久，都爛掉了（證人並當庭
    以助走器輔助走到法庭前，由原審合議庭法官目視證人吳明
    川之雙足已發黑，腳踝處均包裹繃帶），經渠當庭確認「張
    姐」就是在庭被告乙○○無誤等語屬實。參酌證人吳明川於
    原審並當庭與被告乙○○對質，被告乙○○稱：「我根本不
    認識你，是警察叫你講我，對不對？」，證人吳明川則稱：
    「我沒有說謊」乙節 (參見原審96年9月18日審判筆錄)。查
    證人吳明川所供就渠向被告乙○○購買毒品安非他命之聯絡
    方式、地點、價錢及交易方式甚為詳盡，且復於原審當庭與
    被告乙○○對質無誤，參以證人吳明川因為腳部感染蜂窩性
    組織炎已數年之久，須以助走器輔助行走，其雙足並已發黑
    ，腳踝處均包裹繃帶等情，亦經原審當庭勘驗無誤，足認證
    人吳明川所陳渠吸食毒品係為止痛之證言應非子虛。何況被
    告乙○○在警詢及檢察官偵查中亦坦承：吳明川用2箱奶茶
    飲料向渠換一點點的安非他命，共換過2次，都是在最近，
    且在長榮路團管區附近等語 (見96年度偵字第6802號卷第15
    頁、警卷第12頁)，更與證人吳明川於原審審理時所證：曾
    經用2箱冷飲換過500元的安非他命乙節相吻合，益足認證人
    吳明川上開證述確係屬實。從而被告乙○○所辯係警察叫吳
    明川指證伊云云，顯係推卸之詞，尚不足採。
  (三)就附表一編號3被告乙○○、丁○○之犯行：
  １證人盧秉毅於警詢證稱：渠自96年3月中旬開始，即以00000
    00000號行動電話撥打「何姐」的行動電話，購買安非他命
    共10次左右，每次為500元至1,000元，都由「何姐」指定在
    長榮路團管部左側圍牆交易，最後1次是在96年3月底，向「
    何姐」購買1,000元的安非他命，何姐賣給伊之安非他命都
    有用超商贈送之軟性磁鐵包裝，交易時大部分是由「何姐」
    親自送貨，有時候是她兒子「小胖」送貨及收錢，她兒子大
    概送貨給渠3次，有1次是3月初，送到永福路2段152巷26號
    樂都賓館給伊，有1次是3月中旬，送到永康市○○路給渠，
    伊所稱之「何姐」及「小胖」就是乙○○及丁○○無誤等語
    ( 見警卷第57頁)。嗣於檢察官偵查中證稱：渠是於96年2、
    3月間向乙○○買安非他命，約買過10次，都是約在台南市
    ○○路團管部旁的圍牆交易，每次都是買500元或1,000元，
    都是乙○○拿過來給伊的，有時她沒空會叫她兒子「小胖」
    送，有時是現金交易，有時是用抵債的，有時是以欠債的等
    語（見96年度偵字第6802號卷第30頁）明確。查證人盧秉毅
    上開於警詢所供及偵查具結所證，就渠向被告乙○○、丁○○2人購買安非他命之聯絡方式、時間、地點、價錢及交易
    方式，至為明確，參以證人盧秉毅所證：被告乙○○所賣給
    伊之安非他命都有用超商贈送之軟性磁鐵包裝乙節，並與被
    告乙○○經查扣如附表二編號1所示之安非他命之包裝方式
    互核相符，且渠之交易地點，亦與被告乙○○交付毒品與其
    他買毒者之地點即「長榮路團管區旁」相同，足認證人盧秉
    毅於警詢及偵查中之證詞確實可信。
  ２證人盧秉毅嗣於原審審理時雖改稱：渠沒有向被告乙○○、
    丁○○購買毒品，但渠有和被告乙○○合資買過毒品，因為
    乙○○知道哪裡可以買到安非他命，渠不知道，所以跟她共
    同購買，渠都叫乙○○「大姐」，聽說她兒子的綽號叫「小
    胖」，伊之電話號碼是0000000000，且把乙○○的電話記錄
    在行動電話裡，所以對門號沒有概念，渠在偵查中所證向被
    告乙○○買安非他命是不實在的，渠是因受到壓力且被誘導
    作答的，是警察抓到渠的時候，恫嚇說如果渠不配合，讓他
    們不滿意，他們就要請檢察官收押渠，要不就每天抓渠1次
    ，所以渠便順從他們，渠常打電話給乙○○，都是她本人接
    的，丁○○也接過電話，當渠說要找乙○○而他說乙○○不
    在的時候，渠便直接掛斷，渠打電話給乙○○是要跟她合買
    安非他命，渠和她各出1,000元，合買過1、2次而已，都是
    渠把錢拿給乙○○，讓乙○○去買，因為她有門路可以買到
    安非他命，買回來之後，乙○○就分給渠1,000元之份量，
    有比較多或比較少，渠也不會去跟她計較，渠也不知道乙○○1次買多少，反正乙○○買回來後，會把渠之部分拿給渠
    ，至於乙○○買回來之後會不會自行分裝，渠不知道，反正
    就是講好1人出1,000元，買回來之後，她當然要把渠那份拿
    給渠，合資之人就只有渠和她2人而已，渠確認和乙○○合
    買過2次安非他命，差不多1,000元上下，因為一般在買，1
    次都是1,000元，渠的部分就是1,000元左右，乙○○也是
    1,000元左右，是因渠問乙○○有多少錢，她說有1,000元，
    她有拿1,000元出，加上渠之1,000元，總共2,000元拿在手
    上，至於乙○○去哪裏買或向何人購買，渠都不清楚，都是
    乙○○直接將渠之部分拿給渠，然後告訴渠說不夠再跟她說
    ，渠都是目測，有沒有夠份量渠不會計較，從伊渠錢給她到
    她將毒品交給渠時，有時間隔2、3小時，有時約半天云云 (
    參見原審96年9月18日審判筆錄)。及證人陳於原審審理時
    證稱：渠和盧秉毅是男女朋友，是因共同施用安非他命而認
    識的，渠見過在庭之2位被告幾次，渠曾坐在盧秉毅車上看
    過庭上這位女性被告，盧秉毅拿錢跟她去找1個叫什麼「董
    仔」的人約40歲的中年男子買安非他命，當時渠坐在車上不
    是很清楚，大概1、2次吧，買回來之後有沒有瓜分，渠沒注
    意，96年3月，在台南市○○路上的小北湯姆熊遊戲場，盧
    秉毅要他們代為聯絡「董仔」，聯絡上之後才一起去買安非
    他命，當時盧秉毅是帶渠一起去找乙○○要一起去拿安非他
    命，渠是看盧秉毅、乙○○一起走進去湯姆熊找人，有1個
    中年人跟他們一起到門口在那邊交易，渠不知道買幾包，不
    過回來之後盧秉毅有拿1包出來共同施用，大約1,000元的份
    量，渠和盧秉毅一起去找乙○○共同去找「董仔」買安非他
    命共2次，因渠聽到盧秉毅在電話中講「我出1,000，你要出
    多少？」、「好啦，在哪裡等」之類的對話1次，所以認為
    他們是合買云云（見原審96年9月18日審判筆錄）。然而證
    人盧秉毅上開於原審審理中所稱：渠和被告乙○○合買之情
    節都是由渠拿1,000元交予乙○○，乙○○亦拿出1,000元放
    在手上，乙○○去購買時，伊在原地等待2、3小時以上情節
    ，明顯與一般合買物品之交易型態不相同。且與證人盧秉毅
    之女友陳係證稱：是渠和盧秉毅一起去找乙○○共同去找
    「董仔」買安非他命之證詞，明顯互相矛盾，堪認證人盧秉
    毅及其女友陳所謂合資購買云云，乃意欲掩護被告2人販
    賣毒品安非他命犯罪之說詞，尚不足採為被告乙○○、丁○○2人有利之認定。
  ３就附表一編號4被告丁○○之犯行：證人丙○○於警詢時證
    稱：渠於96年過年後開始吸食安非他命，最後1次是在96年3
    月中旬，毒品來源是向「小胖」丁○○買的，渠共向丁○○
    購買過3次安非他命，都是以家中電話00-0000000號撥打給
    丁○○0000000000號電話，因渠本身也沒麼錢，每次都向他
    買600、700元的毒品，丁○○就給渠1小包安非他命，都是
    他直接將毒品送到渠家中，渠再當面交錢給丁○○，丁○○
    是渠國中之學弟，2人沒有任何仇恨等語（見警卷第76至77
    頁）。證人丙○○就渠向被告丁○○購買安非他命之聯絡方
    式、地點、價錢及交易方式所為供證，清楚明確。且渠陳述
    向被告丁○○購買安非他命期間核與渠施用毒品期間吻合，
    亦有證人丙○○前案紀錄表在卷可憑，足認證人丙○○於警
    詢之證詞確實可信。至證人傅建忠於本院審理時改稱：「（
    問：你以前曾說向丁○○買過安非他命？）沒有買到。（問
    ：你以前說這些話是什麼意思？）那是別人問我『向誰買安
    非他命？』，我說『丁○○』，我說『沒買到』，他就沒再
    問了。…（問：你向他人買安非他命，1次買多少錢？）我
    沒有買過安非他命。（問：你是否有吸食過安非他命？）有
    。（問：你的安非他命來源為何？）撿到的。」云云（見本
    院卷第113頁至114頁），與證人丙○○之前開警詢陳述明顯
    不合。本院認證人丙○○在本院審理時所陳「撿到安非他命
    」情節，違反經驗法則，顯不足採。再參酌被告丁○○亦不
    否認證人丙○○與其有國中學長學弟關係，證人丙○○應無
    自始於警詢時即設詞誣指被告丁○○有販毒情事之理，足認
    證人丙○○警詢所述被告丁○○販賣安非他命之情節，較屬
    可信，而堪憑採。
  ４就附表一編號5被告丁○○之犯行：查證人龔永裕於原審審
    理時先雖證稱：渠在去年年底時就認識在庭男性被告丁○○
    ，是透過同村朋友認識的，都是稱呼他「小胖」，渠自95年
    年7月因毒品戒治出獄後，在同年9月開始還有斷斷續續施用
    毒品，最後1次是96年7月2日，安非他命來源都是跟朋友阿
    明、文仔拿的，另外有跟小胖共同出資，由小胖去跟他朋友
    拿，至於小胖去哪裡拿毒品，渠不清楚，渠是打電話給小胖
    ，約在渠家附近的公廁，渠拿1,000元給小胖，要他去幫渠
    拿安非他命，渠在那邊等，小胖就去找朋友拿，約好一定時
    間拿回來給渠，因為他身上沒有毒品，他跟渠講說必須去跟
    朋友拿，渠和小胖是合資去買毒品的，共有3次，是今年3、
    4 月的事情，渠將錢給小胖即丁○○，到丁○○把安非他命
    交給渠，時間經過半小時至1小時，渠在警詢時是說安非他
    命是跟小胖買的，渠在電話中有拜託小胖幫渠去買安非他命
    ，當時是說「小胖，你那邊能不能幫我去拿1張的東西？」
    ，所謂「1張」是1,000元，「東西」是指安非他命，在電話
    中約定碰面地點是講代號「1號」，是指公廁，渠等以前見
    面的時候約定的，講「1號」就是要去公廁，因為吸毒本身
    就是偷偷摸摸的行為；惟隨即改稱：渠在警局時稱「從去年
    11 月開始向小胖買安非他命，前後約3、4次，每次1,000元
    、2,000元不等，每次他都拿到我家樓下給我，當時我已知
    道小胖被查獲」等語，都是實在的，渠確曾向小胖買過3、4
    次安非他命，去年有1次，今年有2、3次吧，前後可能是3、
    4次或4、5次，詳細次數記不得了，都是撥打小胖的手機，
    應該每次跟他買1,000元，他說他要去朋友那邊拿，過沒多
    久就會拿來給渠，有1次是拿到渠永康市○○○路的住處樓下
    ，另外幾次就是拿到渠家附近的公廁當場交給渠，渠也將錢
    交給小胖等語。經原審審判長再依職權訊問時證稱：渠從丁○○手上拿到安非他命後是自己施用，沒有和他人共同施用
    ，也從未和丁○○共同在同1個地方施用安非他命，丁○○
    回來後是直接拿安非他命給渠，並未當著渠之面分裝，他說
    要去跟朋友拿，不過沒有跟渠講名字，渠自丁○○手上拿到
    毒品之次數，去年只有1次，今年3、4次，前後共4、5次，
    這4、5次裡面，他並沒有邀渠一起去跟他朋友買，渠也沒有
    跟丁○○一起去向他朋友買過毒品，而丁○○把安非他命交
    給渠時，也沒有告訴渠他買來的安非他命裡面，有些是自己
    要施用的，也沒有在渠之面前以磅秤將拿回來的安非他命均
    分後，1份拿給渠，1份留下自己施用等語 (參見原審96年10
    月9日審判筆錄)。是證人龔永裕於交互詰問之過程中雖一度
    證稱：有和被告丁○○共同出資購買安非他命云云，惟隨即
    坦承確係向被告丁○○購買毒品安非他命，並未和被告丁○○合資購買乙情無誤。參以證人龔永裕經原審審判長依職權
    訊問時尚證稱：渠向被告丁○○買4、5次毒品之過程中，他
    並沒有邀渠一起去跟他朋友買，渠也沒有跟丁○○一起去向
    他朋友買過毒品，而丁○○把安非他命交給渠時，也沒有告
    訴渠他買來的安非他命裡面，有些是自己要施用的，也沒有
    在渠之面前以磅秤將拿回來的安非他命均分後，1份拿給渠
    ，1份留下自己施用等情可知，即使被告丁○○收錢後，離
    開現場取回安非他命再交給證人龔永裕之購買過程，此仍屬
    交易雙方1手交付毒品1手交付價金，而互為對價關係之買賣
    行為，並非所謂之合資而各自施用。是被告丁○○所為自屬
    販賣毒品之行為無訛，從而被告丁○○以合資購買云云置辯
    ，亦無足取。
  ５參以被告乙○○在警詢時供稱：甲○○曾向渠買過3、4次的
    安非他命毒品，是到長榮路五段401巷131號伊之住處內購買
    ，有時候用欠帳的，有時候她會拿幾件小孩子的衣物當作抵
    償；至於吳明川共向伊買過2次安非他命，但都是拿2箱飲料
    ，向伊抵償安非他命毒品1小包約0．1公克；盧秉毅是因伊
    欠他1萬元，為了抵償利息錢就請他吸食2、3次安非他命，
    每次給他0．1公克的量等語（見警卷第11至13頁）。經核與
    證人甲○○、吳明川等人之上開證詞亦屬相符。按一般毒品
    交易常情，少見有以毒品抵債現象。何況若真有以毒品抵債
    之情形，為免其交易頻繁遭警查獲，亦應儘量一次抵付才是
    ，自無分次、小額抵付道理，更別說均以小孩衣物、飲料等
    廉價之物，分批抵付。
  ６又被告乙○○在檢察官偵查中第1次供稱：甲○○施用之毒
    品是她叫伊幫她去拿，有時她會到伊家中拿毒品，後來再改
    約在外面的和緯路上，有時有拿錢給伊，有時沒有給伊錢，
    吳明川是用2箱奶茶飲料向伊換一點點的安非他命，也向伊
    換過2次，都是在長榮路團管區附近，至於伊所有之安非他
    命是在今年過年前向綽號「阿民」即任培榕者所購買，都是
    在小東路與中華東路一心加油站附近的1家電玩店，每次都
    是每2,000、3,000元，都是1手交錢1手交貨，共買過5、6次
    等語 (見96年度偵字第6802號卷第15頁)，經核亦與證人甲○○、吳明川前開具結之證詞相符。
  ７被告丁○○在警詢時供稱：伊曾以00000000000號電話聯絡
    綽號「阿民」者，每次以2,500元至3,000元之價格向他購買
    4分之1錢的安非他命，共買了7、8次；至於伊與別人交易安
    非他命之方式，都是由別人主動撥打0000000000、00000000
    00號電話給伊，現在都是撥打0000000000號電話給伊詢問有
    無安非他命，由他人言明要多少金額、數量的安非他命，伊
    再依金額將伊手上的安非他命分裝撥給他們等語(見警卷第
    21、23頁)屬實。
  ８被告丁○○在檢察官偵查中第1次供稱：伊有賣安非他命給
    甲○○，共賣3、4次，大概是最近3、4個月之間，每次她都
    買600元至800元之間等語 (見96年度偵字第6802號卷第18頁
    )，經核，與證人甲○○上述偵查中具結證詞相符。被告丁○○在檢察官偵查中第2次又供稱：伊認識盧秉毅，…，有
    時他會拿錢給伊合資去買安非他命，由他開車載伊去買，至
    於伊所有之第二級毒品安非他命，是向綽號「阿民」者所購
    買，有時在他住的地方，有時在大馬路旁，有時在超商，每
    次都是買3,000、5,000元，大部分都是1手交錢1手交貨，但
    是如果伊手頭不方便就先欠著等情 (見96年度偵字第6802號
    卷第18、19頁)明確。
  ９按販賣第二級毒品甲基安非他命之最輕本刑為7年以上有期
    徒刑之罪，罪責非輕，而為警方嚴加查緝之重點，此乃眾所
    周知之事，而被告乙○○、丁○○2人與上開證人等均係普
    通朋友，彼等間既非至親故交，被告乙○○、丁○○應無甘
    冒受查緝之風險，又使自己吃虧之理，是應可認被告係從「
    量差」方式謀取利潤，足認被告乙○○、丁○○具有營利之
    意圖至明。
三、綜上所述，被告乙○○、丁○○2人確有如附表一所示之販
    賣第二級毒品安非他命之犯行。本件事證已甚明確，被告乙○○、丁○○2人犯行，均堪認定。
四、檢察官移送併案之被告乙○○、丁○○2人之販賣第二級毒
    品之犯行（96年度偵字第10628號），因與檢察官起訴並論
    罪之本案，具有實質上一罪關係，即為起訴效力所及，本院
    自應就上開移送併辦部分，一併加以審理，併此敘明。至檢
    察官起訴書於被告乙○○處所搜索所得之共24包白色粉末，
    經原審送鑑驗之結果，並未檢出有何安非他命之毒品成分，
    此有行政院衛生署管製藥品管理局96年9月12日管檢字第096
    0009219號鑑定書在卷可稽，故此部分之證物對於被告2人販
    毒之行為即無證明力，亦併說明。
五、核被告乙○○、丁○○所為，就附表一編號1至5之犯行，均
    係犯毒品危害防制條例第4條第2項之販賣第二級毒品罪。被
    告乙○○、丁○○就附表一編號1、3之犯行，有犯意聯絡及
    行為分擔，為共同正犯。被告乙○○、丁○○共同販賣安非
    他命予甲○○、盧秉毅，被告乙○○另單獨販賣安非他命予
    吳明川，被告丁○○另單獨販賣安非他命予丙○○、龔永裕
    。雖各有多次交貨取款之行為，惟彼等對於同1購買毒品者
    ，係基於1個販賣行為而接續分次供給所需之毒品，以購買
    者每需要毒品時即向被告等人打電話訂貨，被告等人亦會不
    定時供貨之行為觀之，實無從分割其各次之販賣行為，因此
    ，對於同1銷售對象而言，不論其起迄時間及實際交易次數
    ，均應包括視為1販賣行為。至於被告乙○○、丁○○所犯
    販賣第二級毒品給不同對象之犯罪，犯意顯然各別，應予分
    論併罰。而被告乙○○有如事實欄之前科及執行紀錄，並於
    94年4月7日執行完畢，此有臺灣高等法院被告前案紀錄表1
    份在卷可稽，被告乙○○於前受有期徒刑之執行完畢後5年
    內，故意再犯本件有期徒刑以上之罪，就被告乙○○販賣安
    非他命之犯行，應依刑法第47條第1項規定論以累犯，並就
    法定刑為有期徒刑部分，加重其刑，至法定刑為無期徒刑部
    分，依刑法第65條第1項之規定，則不得加重。
六、按修正前刑法第59條規定，犯罪之情狀可憫恕者，得酌量減
    輕其刑，同法第57條規定，科刑時應審酌一切情狀，尤應注
    意左列事項 (共10款)為科刑重輕之標準，兩條適用上固有
    區別，惟所謂「犯罪之情狀」與「一切情形」云云，並非有
    截然不同之領域，於裁判上酌減其刑時，應就犯罪一切情狀
    (包括第57條所列舉之10款事項)，予以全盤考量，審酌其犯
    罪有無可憫恕之事由 (即判例所稱有特殊之原因與環境等等
    ，在客觀上足以引起一般同情，以及宣告法定低度刑，是否
    猶嫌過重)，以為判斷。故適用第59條酌量減輕其刑時，並
    不排除第57條所列舉10款事由之審酌，惟其程度應達於確可
    憫恕，始可予以酌減。有最高法院70年度第6次刑事庭會議
    決議可參。而新法第59條已將刑之酌減審認標準之見解予以
    明文化，認犯罪之情狀須「顯」可憫恕，認「科以最低度刑
    仍嫌過重」者，得酌量減輕其刑。復參酌釋字第263號解釋
    ，若不分犯罪情況及結果如何，概以死刑、無期徒刑為法定
    刑，立法甚嚴，若有情輕法重之情，裁判時本有刑法第59條
    酌量減輕其刑之適用，足以免過嚴之刑，與憲法尚無牴觸。
    是若有情輕法重，及刑法第59條所規定之情，對被告所犯之
    罪酌量減輕其刑，自為法之所許。查被告乙○○、丁○○所
    犯之毒品危害防制條例第4條第2項之販賣第二級毒品罪，本
    刑為無期徒刑或7年以上有期徒刑，而本案查得被告乙○○
    販賣第二級毒品之對象僅甲○○、盧秉毅及吳明川3人，被
    告丁○○販賣第二級毒品之對象亦僅甲○○、盧秉毅、丙○○及龔永裕4人，其等惡性及犯罪情節實與大量走私進口或
    長期販賣毒品之大盤販毒者有別，顯見被告犯罪之情節尚屬
    輕微，尚非不可憫恕，然其所犯販賣第二級毒品之法定最低
    刑為7年有期徒刑，情輕法重，若仍判處最輕之本刑，在客
    觀上顯足以引起一般同情，爰均依刑法第59條之規定，分別
    減輕其刑。
七、原審以被告乙○○、丁○○2人所犯罪證明確，因予論罪科
    刑，固非無見。惟查，按刑法第56條修正後之多次販賣毒品
    之犯行，除符合接續犯之要件外，應一罪一罰，有最高法院
    96年度第9次刑庭決議可參。又所謂「集合犯」，係指立法
    者所制定之犯罪構成要件中，本即預定有數個同種類行為而
    反覆實行之犯罪而言。故是否集合犯之判斷，客觀上應斟酌
    法律規範之本來意涵、實現該犯罪目的之必要手段、社會生
    活經驗中該犯罪必然反覆實行之常態及社會通念等；主觀上
    則視其反覆實施之行為是否出於行為人之單一犯意，並秉持
    刑罰公平原則，加以判斷之。稽以行為人販賣毒品之原因，
    不一而足，其多次販賣毒品之行為，未必皆出於行為人之1
    個犯意決定；且觀諸毒品危害防制條例第4條第2項販賣毒品
    罪之構成要件文義，實無從憑以認定立法者本即預定該犯罪
    之本質，必有數個同種類行為而反覆實行之集合犯行，故販
    賣毒品給不同之對象，顯難認屬1集合犯罪。茲原審認被告
    本件全部犯行應僅論以1罪，顯有不當。被告乙○○、丁○○2人上訴意旨，空言否認犯罪，雖均無理由，然原審既有
    上開不當之處，自應由本院予以撤銷改判，以期適法。
八、本院審酌被告乙○○、丁○○2人於警詢、偵查之初尚坦承
    犯行，卻於法院審理後改口否認，飾詞狡辯，犯後態度不佳
    ，並斟酌被告等為謀求私利，從事販賣毒品，令買受毒品者
    沉迷於毒癮，無法自拔外，輕則戕害個人身心，重則因缺錢
    買毒而引發各式犯罪，實為多種犯罪之源頭，對國家、社會
    、個人之傷害可謂至深且鉅，有鑑於毒品販售常有暴利可圖
    ，故非予嚴懲，不足以遏止此類非行，兼衡被告2人為母子
    關係，其等智識程度、本件販賣毒品之數量、次數、所得等
    一切情狀，分別量處如附表一所示之刑，並定其應執行之刑
    ，以示懲儆。本件如附表一編號1至5所示之證人即買毒者供
    述其向被告等購買毒品之次數及數量或有出入，此或係因時
    間已久記憶模糊所致，依罪疑惟輕之原則來計算被告乙○○
    、丁○○2人販賣毒品之次數及金額，各詳如附表一編號1至
    5各最末欄之計算所示。又共同正犯犯罪所得之財物為新臺
    幣時，因係合併計算，且於全部或一部不能沒收時以其財產
    抵償之，為避免執行時發生重複沒收、抵償之情形，故各共
    同正犯之間係採連帶沒收主義，於裁判時應諭知被告共同犯
    罪所得之財物應與其他共同正犯連帶沒收之（最高法院96
    年台上字第2055號判決意旨參照）從而被告乙○○之販毒所
    得合計為11,800元（4,800+ 2,000+5,000=11,800)，被告丁○○之販毒所得合計為15,600元 (4,800+5,000+1,800+4,00
    0=15,600），均應依毒品危害防制條例第19條第1項之規定
    諭知沒收（其中9,800元部分被告2人應連帶沒收），如全部
    或一部不能沒收時，以其財產抵償之（其中9,800元部分被
    告2人應連帶抵償）。至於扣案如附表二編號1所示之第二級
    毒品安非他命（含袋共重0．5公克），應依毒品危害防制條
    例第18條第1項前段之規定，予以宣告沒收銷燬之；扣案如
    附表二編號2、編號4至7所示之物係被告乙○○所有，編號3
    所示之物係被告丁○○所有，且均係供販賣毒品安非他命所
    用之物，爰依刑法第38條第1項第2款宣告沒收之。另扣案如
    附表二編號8至11所示之物，均非被告2人直接持供本件販毒
    犯罪所用之物（其中編號11之殘渣袋被告乙○○供稱屬甲○○所有，見本院97年4月2日審判筆錄），爰均不另為沒收之
    諭知。
據上論結，應依刑事訴訟法第369條第1項前段、第364條、第299
條第1項前段，毒品危害防制條例第4條第2項、第18條第1項前段
、第19條第1項，刑法第11條前段、第28條、第47條第1項、第38
條第1項第2款、第59條、第51條第5款，判決如主文。
本案經檢察官劉得鉦到庭執行職務。
中    華    民    國    97    年    4     月    23   日
                  刑事第二庭    審判長法  官  葉居正
                                      法  官  吳勇輝
                                      法  官  郭千黛
以上正本證明與原本無異。
如不服本判決，應於收受本判決後十日內向本院提出上訴書狀。
其未敘述上訴理由者並得於提起上訴後十日內向本院補提理由書
狀（均須按他造當事人之人數附繕本）「切勿逕送上級法院」。
                                      書記官  蔡蘭櫻
中    華    民    國    97    年    4     月    24    日
附錄:本判決論罪科刑法條全文
毒品危害防制條例第4條2項
製造、運輸、販賣第二級毒品者，處無期徒刑或 7 年以上有期徒
刑，得併科新臺幣 7 百萬元以下罰金。
毒品危害防制條例第18條
查獲之第一、二級毒品及專供製造或施用第一、二級毒品之器具
，不問屬於犯人與否，均沒收銷燬之；查獲之第三、四級毒品及
製造或施用毒品之器具，無正當理由而擅自持有者，均沒入銷燬
之。但合於醫藥、研究或訓練之用者，得不予銷燬。
前項合於醫藥、研究或訓練用毒品或器具之管理辦法，由法務部
會同行政
院衛生署定之。
毒品危害防制條例第19條第1項
犯第4條至第9條、第12條、第13條或第14條第1項、第2項之罪者
，其供犯罪所用或因犯罪所得之財物，均沒收之，如全部或一部
不能沒收時，追徵其價額或以其財產抵償之。
附表一：
┌─┬──────────────────┬────────┬───────┐
│編│      犯罪事實                      │ 宣告之罪刑     │販賣毒品所得（│
│號│                                    │                │新臺幣，元），│
│  │                                    │                │均以對被告最有│
│  │                                    │                │利原則計算    │
├─┼──────────────────┼────────┼───────┤
│1 │乙○○、丁○○2人共同自94年間某日起 │乙○○、丁○○共│由乙○○部分賣│
│  │至96年4月22，在臺南市○○路某處、臺 │同販賣第二級毒品│出次數以３次計│
│  │南市○○路○段401巷131號，以每包1000│，乙○○處有期徒│算，１次１千元│
│  │元之價格，販賣安非他命多次予甲○○（│刑5年，丁○○處 │，共３千元；楊│
│  │乙○○供承販賣予甲○○約3、4次）；其│有期徒刑4年。販 │文傑賣出部分３│
│  │中甲○○自96年起，約3、4次撥打丁○○│賣第二級毒品所得│次，每次６百元│
│  │電話，以每包600元至800元之價格向楊文│新台幣4800元連帶│，共１千８百元│
│  │傑購買。                            │沒收，如全部或一│。２人共同販賣│
│  │                                    │部不能沒收時，以│之總計共為４千│
│  │                                    │其財產連帶抵償之│８百元。      │
│  │                                    │。扣案之第二級毒│              │
│  │                                    │品安非他命2小包 │              │
│  │                                    │（含袋共重0．5公│              │
│  │                                    │克）沒收銷燬之，│              │
│  │                                    │附表二編號2至7所│              │
│  │                                    │示之物沒收。    │              │
│  │                                    │                │              │
├─┼──────────────────┼────────┼───────┤
│2 │吳明川於96年3月22日、23日、25日、30 │乙○○販賣第二級│４次，每次５百│
│  │日，在臺南市○○路○段團管區旁巷子， │毒品，處有期徒刑│元，共２千元。│
│  │延平市場旁，以每包500元之價格向何啟 │4年。販賣第二級 │              │
│  │滇購買安非他命各1次。               │毒品所得2000元沒│              │
│  │                                    │收，如全部或一部│              │
│  │                                    │不能沒收時，以其│              │
│  │                                    │財抵償之。附表二│              │
│  │                                    │編號2、編號4至7 │              │
│  │                                    │所示之物沒收。  │              │
│  │                                    │                │              │
│  │                                    │                │              │
├─┼──────────────────┼────────┼───────┤
│3 │乙○○、丁○○2人共同自96年3月間某日│乙○○、丁○○共│１０次，每次５│
│  │起至96年4月24日，在臺南市○○路○段團│同販賣第二級毒品│百元，共５千元│
│  │管區旁，以每包500元至1000元之價格， │，乙○○處有期徒│。            │
│  │販賣安非他命約10次予盧秉毅（盧秉毅向│刑5年，丁○○處 │              │
│  │乙○○購買約10次，其中3次係由丁○○ │有期徒刑4年。販 │              │
│  │攜毒品前往交易）。                  │賣第二級毒品所得│              │
│  │                                    │新台幣5000元連帶│              │
│  │                                    │沒收，如全部或一│              │
│  │                                    │部不能沒收時，以│              │
│  │                                    │其財連帶抵償之。│              │
│  │                                    │附表二編號2至7所│              │
│  │                                    │示之物沒收。    │              │
│  │                                    │                │              │
├─┼──────────────────┼────────┼───────┤
│4 │丁○○於96年3月中旬至同年4月底，在臺│丁○○販賣第二級│３次，每次６百│
│  │南市○○路530巷94號丙○○住處，以每 │毒品，處有期徒刑│元，共１千８百│
│  │包600元、700元之價格，販賣安非他命予│3年8月。販賣第二│元。          │
│  │丙○○，共計3次。                   │級毒品所得新台幣│              │
│  │                                    │1800元沒收，如全│              │
│  │                                    │部或一部不能沒收│              │
│  │                                    │時，以其財抵償之│              │
│  │                                    │。附表二編號3所 │              │
│  │                                    │示之物沒收。    │              │
│  │                                    │                │              │
├─┼──────────────────┼────────┼───────┤
│5 │丁○○於95年11月間起至96年4月底，在 │丁○○販賣第二級│４次，每次１千│
│  │臺南縣永康市○○○路1巷2號龔永裕住處 │毒品，處有期徒刑│元，共４千元。│
│  │，以每包1000元或2000元之價格，販賣安│3年8月。販賣第二│              │
│  │非他命予龔永裕，95年1次，96年共3 、4│級毒品所得新台幣│              │
│  │次，前後共計4、5次。                │4000元沒收，如全│              │
│  │                                    │部或一部不能沒收│              │
│  │                                    │時，以其財抵償之│              │
│  │                                    │。附表二編號3所 │              │
│  │                                    │示之物沒收。    │              │
│  │                                    │                │              │
└─┴──────────────────┴────────┴───────┘
附表二：
┌──┬─────────┬────┬────────┬───┐
│編號│扣押物品          │數量    │扣押地點        │所有人│
├──┼─────────┼────┼────────┼───┤
│1   │安非他命          │2小包（ │臺南市○○路與和│乙○○│
│    │（含藏放安非他命之│含袋重  │緯路口攔檢，在何│      │
│    │磁鐵贈品袋2個）   │0.5公克 │啟滇身上查獲    │      │
│    │                  │）      │                │      │
├──┼─────────┼────┼────────┼───┤
│2   │MOTOROLA V175廠牌 │1支     │在臺南市○○路五│乙○○│
│    │行動電話（含門號  │        │段401巷131號實施│      │
│    │0000000000號晶片卡│        │搜索而扣得      │      │
│    │1張）             │        │                │      │
├──┼─────────┼────┼────────┼───┤
│3   │NOKIA廠牌行動電話 │1支     │同上            │丁○○│
│    │（含門號0000000000│        │                │      │
│    │號晶片卡1張）     │        │                │      │
├──┼─────────┼────┼────────┼───┤
│4   │空夾鍊袋          │1盒     │同上            │乙○○│
├──┼─────────┼────┼────────┼───┤
│5   │塑膠杓子          │4支     │同上            │乙○○│
├──┼─────────┼────┼────────┼───┤
│6   │電子磅秤          │1具     │同上            │乙○○│
├──┼─────────┼────┼────────┼───┤
│7   │帳冊、電話簿      │3本     │同上            │乙○○│
├──┼─────────┼────┼────────┼───┤
│8   │紅色小零錢包      │1個     │同上            │乙○○│
├──┼─────────┼────┼────────┼───┤
│9   │安非他命吸食器    │1組     │同上            │丁○○│
├──┼─────────┼────┼────────┼───┤
│10  │吸管              │1支     │同上            │丁○○│
├──┼─────────┼────┼────────┼───┤
│11  │安非他命殘渣袋    │5個     │同上            │甲○○│
│    │                  │        │                │      │
│    │                  │        │                │      │
└──┴─────────┴────┴────────┴───┘


司法院資訊處製作；財團法人民間司法改革基金會備份。
